臺灣臺中地方法院民事判決　九十三年度建字第四九號
　　原　　　告　賴宗均即立山工程行
　　訴訟代理人　江來盛 律師
　　複代理人　　乙○○
　　被　　　告　東興大業管理委員會
　　法定代理人　丙○○
　　訴訟代理人　丁○○
　　　　　　　　謝喜律師
右當事人間請求給付工程款事件，本院於民國九十四年二月一日言詞辯論終結，判決
如左：
    主    文
被告應給付原告新台幣柒拾玖萬捌仟陸佰伍拾元及自民國九十三年六月一日起至清償
日止，按年息百分之五計算之利息。
訴訟費用由被告負擔。
本判決於原告以新台幣貳拾陸萬柒仟元為被告供擔保後，得假執行，但被告於以新台
幣柒拾玖萬捌仟陸佰伍拾元為被告預供擔保，得免為假執行。
    事實及理由
一、原告主張：原告於民國九十二年十一月十四日至九十三年三月五日間承攬施作被
    告東興大業外牆磁磚修繕工程，工程款為新台幣（下同）一百六十萬九千六百五
    十元，原告已完成工作，並經被告驗收。原告僅領得工程款八十一萬一千元，尚
    有七十九萬八千六百五十元未獲給付。系爭工程先於九十二年十月十五日被告召
    開之管理委員會會議提案討論，嗣於九十二年十一月十二日之管理委員會會議決
    議通過，由當時被告之主任委員甲○○與原告於九十二年十一月十四日簽訂系爭
    工程契約，被告當初係有權與原告簽訂系爭工程契約。東興大業大樓外牆磁磚掉
    落情形嚴重，因已發生掉落磁磚砸傷行人及毀損鄰舍採光罩之情事，為顧及鄰人
    及居民生命財產安全，經由管理委員會緊急發包進行修繕，為大廈管理委員會處
    理緊急事件之必要措施。又東興大業住戶規約第三條第三項第四、五款規定及其
    區分所有權人會議八十九年六月十七日決議為其內部事項，原告根本無法查知，
    依民法第一百零七條前段規定，不得對抗原告。系爭全部工程業經被告第六屆主
    任委員甲○○及委員己○○、陳錫露驗收確認完畢，己○○且就施工情形製作工
    程作業表，嚴格監督、紀錄施工進度，施工項目均係依照契約約定為之，未有被
    告所指請求項目重複之情形。原告所出具之估價單上載之價格，係提供參考，非
    最後決定價格，尚須與被告磋商、討論，而實際上原告系爭工程之平均價格亦與
    宜德營造有限公司估價相去不遠，爰依承攬契約提起本件訴訟。並聲明：(一)被告
    應給付原告七十九萬八千六百五十元及自起訴狀繕本送達翌日起至清償日止，按
    年息百分之五計算之利息；(二)願供擔保，請准宣告假執行。
二、被告抗辯：公寓大廈成立管理委員會者，應由管理委員互推一人為主任委員，主
    任委員對外代表管理委員會。主任委員、管理委員之選任、解任、權限與其委員
    人數、召集方式及事務執行方法與代理規定，依區分所有權人會議之決議。但規
    約另有規定者，從其規定，公寓大廈管理條例第二十九條第二項定有明文，而本
    件東興大業住戶規約第三條第三項第四、五款規定：管理委員會執行費用之支付
    項目及支付辦法，公寓大廈之重大修繕及改良，應經區分所有權人會議議決。又
    公寓大廈管理條例第三十六條規定管理委員會之職務：一、區分所有權人會議決
    議事項之執行。二、共有及共用部分之清潔、維護、修繕及一般改良。其中修繕
    係指一般修繕，其金額依本大樓區分所有權人會議八十九年六月十七日決議，應
    於十萬元以下，超過此數額管理委員會即無權為之。而系爭工程未經區分所有權
    人會議決議，工程款金額又超過管理委員會之權限，故被告當初無權與原訂立系
    爭工程。被告亦未驗收原告之施工項目，而原告請求有部分重複，而由被告另請
    宜德營造有限公司之估價結果，原告之報價過高。並聲明：(一)原告之訴駁回；(二)
    如受不利判決，願供擔保，請准宣告免假執行。
三、兩造不爭執之事實
    原告於九十二年十一月十四日至九十三年三月五日間施作東興大業外牆磁磚修繕
    工程，工程款為一百六十萬九千六百五十元，原告已領得八十一萬一千元，尚有
    七十九萬八千六百五十元未獲給付。
四、得心證之理由：
    兩造厥有爭執者為被告原主任委員是否有權與原告訂系爭工程合約？原告主張之
    各該施工項目是否已經完成？其請求是否有重複部分？及工程款估價是否過高？
    查：
(一)按公寓大廈管理條例第三十四條規定：管理委員會之職務如下：一、共有及共用
    部分之清潔、維護、修繕及一般改良；二、住戶違反第六條第一項規定之協調；
    三、住戶共同事務應興革事項之建議；四、住戶違反規約情事之制止及相關資料
    之提供；五、公寓大廈及其周圍安全及環境維護事項；六、受益、公共基金及其
    他經費之收支、保管及運用；七、區分所有權人會議決議事項之執行；八、違約
    、會議記錄、使用執造謄本、竣工圖說及有關文件之保管；九、管理服務人之委
    任、僱佣及監督；十、會計報告、結算報告及其他管理事項之提出及公告；十一
    、其他規約所定事項；又公寓大廈成立管理委員會者，應由管理委員互推一人為
    主任委員，主任委員對外代表管理委員會，同法第二十七條第二項前段亦有明文
    。故知主任委員對外乃代表管理委員會，對外行使共有及共用部分之清潔、維護
    、修繕及一般改良等職務。核公寓大廈之大樓外牆磁磚脫落之修繕業務，即屬共
    有及共用部分之清潔、維護、修繕及一般改良等職務，即得由主任委員代表管理
    委員會為之。再按代理人於代理權限內，以本人名義所為之意思表示，直接對本
    人發生效力；代理權之限制及撤回，不得以之對抗善意第三人，民法第一百零三
    條第一項及同法第一百零七條前段定有明文。被告抗辯：東興大業住戶規約第三
    條第三項第四、五款規定：管理委員會執行費用之支付項目及支付辦法，公寓大
    廈之重大修繕及改良，應經區分所有權人會議議決。其中修繕係指一般修繕，其
    金額依該大樓區分所有權人會議八十九年六月十七日決議，應於十萬元以下，超
    過此數額管理委員會即無權為之等情，固據其提出住戶規約及區分所有權人會議
    紀錄為證，雖堪認為真實。然該事項核乃屬對主任委員代表管理委員會行使公寓
    大廈管理條例第三十四條規定職權之限制，為代理權之限制。而原告主張系爭工
    程先於九十二年十月十五日被告召開之管理委員會會議提案討論，嗣於九十二年
    十一月十二日之管理委員會會議決議通過，由當時被告之主任委員甲○○與原告
    於九十二年十一月十四日簽訂系爭工程契約等情，亦有原告提出之東興大業外牆
    磁磚修繕工程契約書及管理委員會會議紀錄在卷可憑，並據證人即被告監委己○
    ○、被告前主任委員甲○○、被告原社區總幹事戊○○分別於本院證述及結證：
    系爭工程有四家公司來比價，因為原告所出的價格較低，所以由原告承攬系爭工
    程，當時有經過管委會的決議，決議通過之後，才與原告簽約：：，後來因為外
    牆的二丁掛繼續掉下來，所以才由原廠商追加工程，追加時並沒有比價；由於大
    樓的外牆一直在剝落，所以陸續有找廠商詢價，在九十二年十一月的時候有四家
    廠商比價，因為原告出價的價格十六萬元最低，所以由原告承攬，且經過管委會
    的決議，後來因為主工程發包之後，風力強大，另外有三處外牆也在掉落，所以
    即將該三處納入主工程裡面，工程款變為十七萬五千元，：：，後來因為外牆持
    續在剝落，所以才會再追加工程，追加工程時沒有廠商比價，因為我們認為原告
    估價比較實在，而仍由原告負責追加工程；系爭工程發包時我是社區的總幹事，
    我知道當時決定由原告承攬系爭工程是經過管委會的決議，當初由廠商比較其估
    價的金額，我擔任總幹事時，只知道工程的發包有經過決議，後來管委會有將決
    議的結果告知管理顧問公司，我們才知道最後由何家廠商承攬施作等語屬實，亦
    堪認為真實。依前開契約書及會議紀錄所示，系爭合約係先於九十二年十月十五
    日被告召開之管理委員會會議提案討論如何決定承包廠商，嗣於九十二年十一月
    十二日之管理委員會會議決議通過由原告施作，並於九十二年十一月十四日由被
    告當時之法定代理人陳詩明簽訂。訴外人陳詩明有權代理被告對外為前開契約就
    屬共有及共用部分之清潔、維護、修繕及一般改良職務之該公寓大廈之大樓外牆
    磁磚脫落之修繕業務契約之簽訂之法律行為，原告並為善意第三人。被告自不得
    以其前開抗辯代理權限制之事由對抗為善意第三人之原告。被告執前開事由置辯
    ，即無理由。
(二)原告主張系爭全部工程業經被告第六屆主任委員甲○○及委員己○○、陳錫露驗
    收確認完畢，己○○且就施工情形製作工程作業表，嚴格監督、紀錄施工進度，
    施工項目均係依照契約約定為之，未有被告所指請求項目重複之情形等情，並據
    其提出工程驗收單為證，並據前開證人己○○、甲○○分別於本院證述及結證：
    在施作之前及施作之後，請原告拍照，以照片來比對驗收；驗收的時候是要求廠
    商在施作前及施作後拍照，並由我與監委己○○先生現場勘查，發現外牆的磁磚
    已經貼好，才予以驗收等語屬實，亦堪認為真實。被告抗辯：被告亦未驗收原告
    之施工項目，而原告請求有部分重複云云，亦難認為有理由。
(三)至被告抗辯：其另請宜德營造有限公司之估價結果，原告之報價過高云云，固據
    其提出東興大業外牆修繕估價單為證。然按當事人互相表示意思一致者，無論其
    為明示或默示，契約即為成立，民法第一百五十三條第一項定有明文。是當事人
    應受拘束者，乃其互相表示意思一致之契約。非契約當事人之他人之估價若干，
    自無拘束兩造之效力。被告以此事由置辯，亦無理由。即知被告之抗辯均無理由
    。
(四)從而，原告依承攬契約之報酬請求權，請求被告給付七十九萬八千六百五十元及
    自起訴狀繕本送達翌日即九十三年六月一日起至清償日止，按年息百分之五計算
    之利息，即屬正當，應予准許。兩造均陳明願供擔保，請准為假執行及免為假執
    行之宣告，經核均無不合，爰各酌定相當擔保金額併准許之。
五、訴訟費用之依據：民事訴訟法第七十八條。
中　　　華　　　民　　　國　　九十四　　年　　　二　　　月　　二十二　　日
                              臺灣臺中地方法院民事第二庭
~B法　　　官　陳秋月
右為正本係照原本作成
如對本判決上訴，須於判決送達後二十日內，向本院提出上訴狀，同時表明上訴理由
，並按他造當事人之人數附繕本。
中　　　華　　　民　　　國　　九十四　　年　　　二　　　月　　二十二　　日
~B法院書記官　黃舜民
